【裁判字號】    99,上訴,195
【裁判日期】    990323
【裁判案由】    違反槍砲彈藥刀械管制條例等
【裁判全文】
臺灣高等法院臺中分院刑事判決         99年度上訴字第195號
上  訴  人
即  被  告  辛○○
指定辯護人  本院公設辯護人庚○○
上列上訴人因違反槍砲彈藥刀械管制條例等案件，不服臺灣南投
地方法院98年度訴字第111號中華民國98年11月18日第一審判決
（起訴案號：臺灣南投地方法院檢察署98年度偵字第1402號），
提起上訴，本院判決如下：
    主  文
上訴駁回。
    犯罪事實
一、緣丁○○(已撤回上訴)於民國(下同)九十八年三月十三日凌
    晨三時許，酒後返回雲林縣斗六市○○路九０之八一號住處
    ，向其子戊○○(己撤回上訴)告知其先前曾至南投縣竹山鎮
    ○○街四號「故鄉ＫＴＶ」消費與該店之某坐檯小姐發生糾
    紛，戊○○聽聞後，決意至「故鄉ＫＴＶ」找尋該店人員理
    論尋釁，便攜帶其於九十二年、九十三年間之某日某時許，
    在雲林縣山區某處，自真實姓名均不詳綽號「阿進」之成年
    人處，取得並藏放在上開住處之可發射子彈且具有殺傷力之
    仿ＢＥＲＥＴＴＡ廠Ｍ九型半自動手槍製造之改造手槍（含
    彈匣一個，槍枝管制編號：0000000000號，下稱
    「Ｂ手槍」）及仿ＷＡＬＴＨＥＲ廠ＰＰＫ╱Ｓ型半自動手
    槍製造之改造手槍（含彈匣一個，槍枝管制編號：0000
    000000號，下稱「Ｗ手槍」）各一枝及彈藥主要組成
    零件之火藥一瓶等物並夥同丁○○及當時正在戊○○上開住
    處睡覺之辛○○，於同日凌晨五時許，三人一同駕車前往「
    故鄉ＫＴＶ」，於抵達「故鄉ＫＴＶ」之際，戊○○竟與辛○○共同基於非法持有上開改造手槍之犯意聯絡，分由戊○○持Ｂ手槍，Ｗ手槍則交由辛○○持有，俟機行事。於同日
    五時四十一分許在「故鄉ＫＴＶ」外，戊○○等人與甲○○
    雙方碰面，甲○○迅速逃入店內，戊○○、辛○○、丁○○
    基於傷害之犯意聯絡，由戊○○持Ｂ手槍衝入店內在後追趕
    甲○○，辛○○旋持Ｗ手槍緊追在後，毆打店內之人，甲○○之子丙○○見甲○○遭戊○○、辛○○二人追打，乃上前
    欲解救甲○○，戊○○及辛○○分持Ｂ手槍及Ｗ手槍槍托毆
    擊甲○○及丙○○，丁○○隨後進入，見辛○○以手勒住丙○○頸部及戊○○與甲○○拉扯，乃出手毆打甲○○，甲○○因而受有頭部外傷併頭皮撕裂傷約一‧五公分之傷害，丙○○則受有頭部外傷併頂部頭皮挫傷及撕裂傷二公分長及五
    公分長、左手背挫擦傷約一×一‧五公分等傷害。嗣戊○○
    與辛○○先行離開現場，戊○○為免上開改造手槍、彈藥主
    要組成零件之火藥等物品遭警方查獲，乃於同日七時許，委
    託辛○○代為保管為其所有之該等物品，辛○○基於寄藏上
    開手槍及火藥之犯意，允諾代為寄藏，並將該等改造手槍、
    火藥藏置在其位在雲林縣斗六市○○路一三二巷一三號之住
    處。警經據報後於同日七時二十五分許前往辛○○之上開住
    處，經辛○○同意後執行搜索，扣得Ｂ手槍、Ｗ手槍各一枝
    、彈藥主要組成零件之火藥一瓶等物品。
二、案經甲○○訴由南投縣政府警察局竹山分局報告及丙○○告
    訴臺灣南投地方法院檢察署檢察官偵查後起訴。
    理      由
一、證據能力之認定：
(一)按被告以外之人於審判外之言詞或書面陳述，除法律有規定
    者外，不得作為證據，刑事訴訟法第一百五十九條第一項固
    有明文。惟被告以外之人於偵查中向檢察官所為之陳述，除
    顯有不可信之情況者外，得為證據，刑事訴訟法第一百五十
    九條之一第二項復有明文。本案證人即被害人甲○○、丙○○及證人乙○○於檢察官偵查中以證人身分具結後所為之陳
    述，被告辛○○及指定辯護人均未曾提及檢察官在偵查時有
    不法取供之情形，亦未釋明有何「顯有不可信之情況」之理
    由，且依本件卷證復未見上開供述有何「顯有不可信之情況
    」之情形，依前述說明，上開證人於偵查中經具結而為之證
    言自具有證據能力。
(二)次按被告以外之人於審判外之陳述，雖不符刑事訴訟法第一
    百五十九條之一至之四之規定，而經當事人於審判程序同意
    作為證據，法院審酌該言詞陳述或書面陳述作成時之情況，
    認為適當者，亦得為證據。又當事人、代理人或辯護人於法
    院調查證據時，知有第一百五十九條第一項不得為證據之情
    形，而未於言詞辯論終結前聲明異議者，視為有前項之同意
    ，同法第一百五十九條之五亦定有明文。查本案證人即被害
    人甲○○、證人乙○○於警詢中之證詞，乃被告以外之人於
    審判外之陳述而屬傳聞證據，公訴人、被告及指定辯護人於
    迄於言詞辯論終結前，亦俱未聲明異議。本院審酌相關證據
    資料作成時之情況，核無違法取證或其他瑕疵，認為以之作
    為證據為適當，自得做為證據，合先敘明。
二、訊據上訴人即被告辛○○(下稱被告)對於上開時、地參與毆
    打及持有Ｗ手槍並受戊○○之託代為保管寄藏上開B、W手槍
    及火藥等情，坦承不諱。惟矢口否認有寄藏手槍、火藥之犯
    意，辯稱：伊以為該手槍係玩具手槍，伊並不知該手槍及火
    藥係屬違反槍砲彈藥刀械管制條例之物云云。經查：上開犯
    罪事實，迭據被告於警詢、偵查及原審準備程序、審理中坦
    認不諱（見警卷第六、七頁、偵卷第一四－五頁；原審卷第
    二二頁至第二六頁、第八五頁），另據證人即被害人甲○○
    於警詢、偵查、原審審理中（見警卷第一二頁至第一四頁；
    偵卷第三五頁、第三六頁、第三八頁、第三九頁；原審卷第
    六四頁至第六七頁）；證人即被害人丙○○於偵查及原審審
    理中指證明確（見偵卷第三七頁；原審卷第六八頁、第六九
    頁），復經證人乙○○於警詢、偵查中證述屬實（見警卷第
    一五頁至第一七頁；偵卷第三七頁、第三八頁），另有竹山
    秀傳醫院診斷證明書二紙、現場查獲槍枝照片二幀、故鄉Ｋ
    ＴＶ監視錄影翻拍照片六幀及監視錄影光碟一片附卷可憑（
    見警卷第三０頁、第三一頁、第三八頁至第四０頁；原審卷
    第五四頁），並扣有Ｂ手槍、Ｗ手槍各一枝及彈藥主要組成
    零件之火藥一瓶可證。又上開扣案之Ｂ手槍、Ｗ手槍經送內
    政部警政署刑事警察局（下稱「刑事警察局」）依檢視法、
    性能檢驗法、試射法鑑定結果略以：Ｂ手槍、Ｗ手槍均認係
    改造手搶，各由仿ＢＥＲＥＴＴＡ廠Ｍ九型及仿ＷＡＬＴＨ
    ＥＲ廠ＰＰＫ／Ｓ型半自動手槍製造之槍枝，換裝土造金屬
    槍管而成，擊發功能正常，可供擊發適用子彈使用，認均具
    殺傷力，此有刑事警察局九十八年四月七日刑鑑字第０九八
    ００三七七三一號鑑驗書一份在卷足憑（見偵卷第四五頁至
    第五０頁），Ｂ手槍及Ｗ手槍均具有殺傷力，應無疑義。另
    上開扣案火藥一瓶送刑事警察局依燃燒試驗法、呈色試驗法
    、氣相層析質譜分析法、核磁共振分析法、紅外線光譜分析
    法、掃瞄式電子顯微鏡／Ｘ─射線能譜分析法鑑定結果略以
    ：檢出硝化甘油（Ｎｉｔｒｏｇｌｙｃｅｒｉｎｅ；ＮＧ）
    、硝化纖維（Ｎｉｔｒｏｃｅｌｌｕｌｏｓｅ；ＮＣ）、Ｄ
    ｉｂｕｔｙ１  Ｐｈｔｈａｌａｔｅ、Ｄｉｐｈｅｎｙｌａ
    ｍｉｎｅ等成分，認係雙基發射火藥，而前揭火藥為內政部
    八十六年十一月二十四日臺內警字第八六七０六八三號公
    告之彈藥主要組成零件，並有刑事警察局九十八年四月八日
    刑鑑字第０九八００三五七二四號鑑定書及內政部九十八年
    八月二十五日內授警字第０九八０八七一四四七號函各一份
    附卷足參（見原審卷第四七頁、第四八頁），上開火藥為槍
    砲彈藥刀械管制條例第四條第二項所稱之彈藥之主要組成零
    件甚明。再者，於九十八年三月十三日五時四十一分許，證
    人甲○○衝入故鄉ＫＴＶ內，同案被告戊○○右手持Ｂ手槍
    在後追趕著證人甲○○，在店內之證人丙○○見狀立刻起身
    追趕被告戊○○，隨後被告辛○○右手持Ｗ手槍衝入店內，
    被告辛○○及證人丙○○併行追趕同案被告戊○○，未久被
    告辛○○右手持Ｗ手槍往頭上舉，並以左手勒住丙○○的頸
    部，斯時同案被告戊○○也拉住證人丙○○，證人甲○○為
    阻止證人丙○○遭同案被告戊○○拉走而拉住證人丙○○，
    被告辛○○即將證人丙○○拉開，並以槍托擊打證人丙○○
    頭部數下，證人甲○○仍拉住證人丙○○以阻止證人丙○○
    遭同案被告戊○○及被告辛○○拉走，同案被告戊○○、被
    告辛○○與證人甲○○、丙○○四人互相拉扯，被告辛○○
    勒住證人丙○○之頸部並以槍托擊打丙○○頭部數次，隨後
    進入店內之同案被告丁○○迅加入拉扯行列，並舉起右手毆
    擊半倒之證人甲○○，證人甲○○倒地後，同案被告丁○○
    仍續打證人甲○○數下等情，業據原審當庭勘驗「故鄉ＫＴ
    Ｖ」監視錄影光碟屬實，並製有勘驗筆錄一份在卷可稽（見
    原審卷第七０頁至第七四頁）。按共同實施犯罪行為之人，
    在合同意思範圍以內，各自分擔犯罪行為之一部，相互利用
    他人之行為，以達其犯罪之目的者，即應對於全部所發生之
    結果，共同負責（最高法院二十八年上字第三一一０號判例
    參照）。同案被告丁○○前因與「故鄉ＫＴＶ」坐檯小姐發
    生糾紛，乃返家告知同案被告戊○○，同案被告戊○○邀集
    被告辛○○與同案被告丁○○三人齊往「故鄉ＫＴＶ」理論
    尋釁，以為同案被告丁○○討回公道；又同案被告戊○○、
    丁○○及被告辛○○抵達「故鄉ＫＴＶ」後，同案被告丁○○乃駕車停放三人所乘之車輛，同案被告戊○○與被告辛○○則先行下車並分持上開二手槍進入聯手毆打證人甲○○，
    證人丙○○見狀上前解救證人甲○○，乃遭同案被告戊○○
    及被告辛○○二人拉扯，後遭被告辛○○勒住頸部並以槍托
    毆擊成傷，隨後進入之同案被告丁○○進入因見同案被告戊○○與證人甲○○拉扯乃動手毆擊證人甲○○，同案被告丁○○固未對證人丙○○為任何傷害行為，惟由同案被告戊○○因見證人甲○○隨即追打，被告辛○○亦緊追在後，同案
    被告戊○○及被告辛○○並聯手與證人丙○○發生拉扯，隨
    後進入之同案被告丁○○因見被告辛○○已制伏證人丙○○
    ，而同案被告戊○○與證人甲○○仍陷入拉扯狀態，乃動手
    加入毆擊證人甲○○等情觀之，同案被告丁○○、戊○○與
    被告辛○○對於傷害證人甲○○、丙○○顯具有一起前往理
    論尋釁共同傷害「故鄉ＫＴＶ」店內人員之共同傷害之犯意
    聯絡及行為分擔無訛。檢察官認同案被告戊○○、丁○○二
    人共同傷害證人甲○○，被告辛○○單獨傷害證人丙○○，
    所認與上開最高法院判決意旨尚有未合。雖被告辛○○以上
    詞置辯，惟查，被告辛○○於警詢時供承：該黑色手槍是戊○○到「故鄉ＫＴＶ」才將該黑色改造手槍交給伊，當初伊
    還以為該槍是瓦斯槍等語（見警卷第七頁），顯然其已知該
    手槍業經改造，而玩具槍與改造手槍並不相同，且被告於檢
    察官偵查中亦供承：戊○○交槍給伊時，其內有六發子彈等
    語（見偵查卷第十四頁），而比對扣案之子彈相片（見偵查
    卷第四八至五十頁），該等子彈固不具殺傷力但與真子彈之
    金屬彈殼外觀完全相同，明顯與玩具手槍之子彈不同，被告
    於此豈有不知該槍彈與玩具槍不同之理？再者，被告於原審
    審理時亦供承：後來，在車上回程中伊與戊○○都把槍放在
    塑膠袋內，然後車子一直先開到伊家，然後戊○○就把裝有
    二把槍枝的塑膠袋放在伊房間，伊知道塑膠袋原本就裝有子
    彈、底火等扣案物等物（見原審卷第八十五頁），再比對該
    塑膠袋內之扣案之鉛彈頭、底火帽（子彈除外，因子彈己比
    對過，見偵查卷第五十頁）該等之物亦非玩具槍所用之物，
    再參以同案被告戊○○於離開「故鄉ＫＴＶ」時不敢將上開
    槍枝等物，繼續藏放在其住處，轉而委託被告辛○○代為保
    管為其所有之該等物品等情，其意在逃避查獲甚明，是被告
    辯稱：伊以為該手槍係玩具手槍，伊並不知該手槍及火藥係
    屬違反槍砲彈藥刀械管制條例之物云云，係事後卸責之詞，
    並不足採信。綜上所述，堪認被告於原審之自白核與事實相
    符，應堪採信，本件事證明確，被告上開等犯行，均堪認定
    ，應予論罪科刑。
三、按槍砲彈藥刀械管制條例第四條所稱之槍枝及彈藥之主要組
    成零件，依同條例第五條之規定，非經中央主管機關許可，
    不得持有。本件扣案之Ｂ手槍、Ｗ手槍及火藥一瓶經鑑定後
    ，均認係具有殺傷力之槍枝及彈藥之主要組成零件，已如前
    述，屬槍砲彈藥刀械管制條例第四條第一項第一款所示可發
    射子彈具有殺傷力之手槍及同條第二項之彈藥主要組成零件
    。核被告辛○○所為，係犯槍砲彈藥刀械管制條例第八條第
    四項之未經許可寄藏其他可發射子彈具有殺傷力之改造手槍
    罪、同條例第十三條第四項之未經許可寄藏彈藥主要組成零
    件罪及刑法第二百七十七條第一項之傷害罪。按寄藏與持有
    ，均係將物置於自己實力支配之下，其寄藏之前先持有改造
    手槍及彈藥主要組成零件，則先前其持有可發射子彈具有殺
    傷力之改造手槍及彈藥主要組成零件之低度行為均應為嗣後
    受同案被告戊○○委託而寄藏可發射子彈具有殺傷力之改造
    手槍及彈藥主要組成零件之高度行為所吸收，均不另論持有
    罪。又二人以上共同實行犯罪之行為者，皆為正犯，刑法第
    二十八條定有明文。亦即共同正犯間，非僅就其自己實行之
    行為負其責任，並在犯意聯絡之範圍內，對於他共同正犯所
    實施之行為，亦應共同負責。又所謂之持有，並非必需親自
    持有，如以共同犯罪之意思，事先有犯意之合致，而由其中
    一部分人實行犯罪行為，即有共同犯罪之存在，其分別持有
    槍彈之行為，即屬共同持有（最高法院九十六年度台上字第
    七四六三號判決參照）。查被告戊○○於抵達「故鄉ＫＴＶ
    」之際，被告戊○○向被告辛○○表示要持槍以俟機行事，
    經被告辛○○應允後，分由被告戊○○持Ｂ手槍，而將Ｗ手
    槍交由被告辛○○持有，俟機行事，係基於共同犯罪之意思
    ，事先有犯意之合致而共同未經許可持有可發射子彈具有殺
    傷力之改造手槍罪，均屬共同正犯；另被告與同案被告戊○○、丁○○對於傷害甲○○、丙○○之犯行，具有犯意聯絡
    及行為分擔，亦俱屬共同正犯。被告辛○○以一寄藏行為，
    同時寄藏可發射子彈具有殺傷力之改造手槍及彈藥主要組成
    零件，係以一行為同時觸犯未經許可寄藏可發射子彈具有殺
    傷力之改造手槍罪及未經許可寄藏彈藥主要組成零件罪等二
    罪名之想像競合犯，亦應依刑法第五十五條之規定，從一重
    依未經許可寄藏可發射子彈具有殺傷力之改造手槍罪處斷。
    檢察官僅就被告辛○○觸犯槍砲彈藥刀械管制條例第八條第
    四項之未經許可寄藏可發射子彈具有殺傷力之改造手槍罪部
    分起訴，惟未起訴同條例第十三條第四項之未經許可持有、
    寄藏彈藥主要組成零件罪部分，然此部分與已起訴部分有想
    像競合之關係，為起訴效力所及，仍應加以審究。另被告辛○○以一個傷害行為，同時侵害證人甲○○、丙○○之法益
    ，係一行為同時觸犯二罪名，為同種想像競合犯，應依刑法
    第五十五條規定從一傷害罪處斷，檢察官固僅對被告辛○○
    傷害證人丙○○起訴，而未起訴證人甲○○部分，然此部分
    與已起訴部分有想像競合之裁判上一罪關係，為起訴效力所
    及，本院應併予審理，均併此敘明。又被告辛○○上開分別
    所犯未經許可寄藏可發射子彈具有殺傷力之改造手槍及傷害
    二罪，犯意各別，行為互殊，應予分論併罰。
四、原審法院因認被告罪證明確，而適用槍砲彈藥刀械管制條例
    第八條第四項、第十三條第四項，刑法第十一條前段、第二
    十八條、第二百七十七條第一項、第五十五條、第五十一條
    第五款、第四十二條第三項、第三十八條第一項第一款之規
    定，審酌被告辛○○未經主管機關許可不得寄藏Ｂ手槍、Ｗ
    手槍及彈藥主要組成零件，仍予為之，對社會治安造成潛在
    之危險，持有具殺傷力之手槍及火藥數量各為二枝及一瓶之
    涉案情節與因同案被告丁○○與故鄉ＫＴＶ之人員有糾紛，
    不知以理性解決紛爭，竟訴諸暴力與之共同前往傷害無辜之
    證人甲○○、丙○○，並造成甲○○、丙○○各受有如上所
    述之傷害暨犯後能坦認犯行，態度尚稱良好等一切情狀，就
    槍砲部分量處有期徒刑三年三月，併科罰金新臺幣六萬元，
    就傷害部分量處有期徒刑五月，並就被告辛○○併科罰金部
    分諭知易服勞役之折算標準，復就被告賴清德定其應執行有
    期徒刑三年六月暨就併科罰金部分諭知易服勞役之折算標準
    。並說明：扣案Ｂ手槍、Ｗ手槍各一枝及火藥一瓶均係違禁
    物，應依刑法第三十八條第一項第一款規定宣告沒收之。至
    扣案改造子彈十五顆、改造子彈半成品二十九顆、鉛彈頭十
    二顆、底火七個等物品均非屬違禁物，爰均不予宣告沒收之
    等情。核其認事用法均無違誤，量刑尤其定執行刑已屬寬容
    ，而無不當，均應予維持。被告上訴否認犯罪及請求從輕量
    刑，並無理由，另被告請求緩刑云云，非惟於法未合，況亦
    未得被害人諒解，其請求亦屬無理由，均應予駁回。
據上論斷，應依刑事訴訟法第三百六十八條，判決如主文。
本案經檢察官己○○到庭執行職務。
中    華    民    國    99    年    3     月    23    日
            刑事第三庭  審判長法  官  王  增  瑜
                              法  官  廖  柏  基
                              法  官  吳  進  發
以上正本證明與原本無異。
如不服本判決應於收受送達後十日內向本院提出上訴書狀，其未
敘述上訴理由者，並得於提起上訴後十日內向本院補提理由書（
均須按他造當事人之人數附繕本）「切勿逕送上級法院」。
                              書記官  呂  安  茹
中    華    民    國    99    年    3     月    23    日

司法院資訊處製作；財團法人民間司法改革基金會備份。
